臺灣新北地方法院刑事判決
111年度訴字第313號
公  訴  人  臺灣新北地方檢察署檢察官
被      告  陳禹翔



選任辯護人  陳俊隆律師
上列被告因違反毒品危害防制條例案件，經檢察官提起公訴（11
0年度偵字第27483號），本院判決如下：
    主  文
乙○○販賣第二級毒品，處有期徒刑伍年。扣案之OPPO廠牌白色行
動電話壹支（含門號○九○○二一七三七八號SIM卡壹張）沒收；未
扣案之販賣毒品所得新臺幣貳仟元沒收，如全部或一部不能沒收
或不宜執行沒收時，追徵其價額。
    事  實
一、乙○○明知甲基安非他命為毒品危害防制條例第2條第2項第2
    款所公告列管之第二級毒品，不得販賣，因於網路遊戲中認
    識甲○○，經甲○○於民國110年3月4日晚間11時23分許，以其
    使用之門號0000000000號行動電話內之通訊軟體「Line」聯
    繫乙○○使用之門號0000000000號行動電話欲購買甲基安非他
    命。乙○○竟意圖營利，基於販賣第二級毒品之犯意，協議以
    新臺幣(下同)2000元之代價，出售甲基安非他命1公克予甲○
    ○，乙○○並可從中抽取些許甲基安非他命施用，以此方式賺
    取毒品量差牟利。雙方達成上開販賣毒品協議後，即相約於
    110年3月5日凌晨1時55分許(起訴書記載為0時許，應予更正
    )，在新北市○○區○○○路000號8樓之千嘉旅館813號房內碰面
    ，由乙○○向甲○○收取2,000元價金後，交付甲基安非他命1包
    （毛重約1公克）予甲○○，並從中抽取些許甲基安非他命施
    用。嗣因甲○○購得上開甲基安非他命後，於同日下午2時15
    分許，在新北市○○區○○街00號前遭警查獲持有上開施用後所
    剩餘之甲基安非他命1包（驗餘淨重0.0089公克），供出毒
    品來源為乙○○及其等上開交易之經過（甲○○所涉施用第二級
    毒品案件，另經檢察官為緩起訴處分），經警於110年7月30
    日7時50分許，持本院核發之搜索票，前往乙○○時位於桃園
    市八德區建德路之住處搜索，扣得與甲○○聯繫所用之OPPO廠
    牌白色手機1支（含門號0000000000號SIM卡1張），而悉上
    情。
二、案經新北市政府警察局板橋分局移送臺灣新北地方檢察署檢
    察官偵查起訴。
    理  由
一、本判決所引用具傳聞性質之證據資料，檢察官、被告乙○○及
    辯護人均同意有證據能力，且於言詞辯論終結前亦未聲明異
    議（本院卷第132至139頁），經本院於審判期日依法踐行調
    查證據程序，本院審酌上開證據資料製作時之情況，尚無違
    法取得及證明力明顯過低之瑕疵，認以之作為證據應屬適當
    ，基於尊重當事人對傳聞證據之處分權，認該等傳聞證據均
    具有證據能力。
二、認定犯罪事實所憑之證據及理由
  ㈠上揭犯罪事實，業據被告於本院審理中坦承不諱（本院卷第1
    14頁、第140頁），核與證人甲○○於警詢及偵查中具結證述
    情節相符，並有被告與證人甲○○間之LINE對話紀錄1份、千
    嘉旅館監視器畫面、被告使用之車號000-0000號機車及道路
    監視器畫面照片、千嘉旅館訂房紀錄翻拍畫面、新北市政府
    警察局板橋分局110年3月15日函送之110年3月14日偵查報告
    1份、被告使用之行動電話門號第0000000000號、證人甲○○
    使用之門號0000000000號通聯調閱查詢單各1份、新北市政
    府警察局板橋分局調取通信紀錄聲請書（門號0000000000號
    ）、臺灣新北地方法院110年聲搜字902號搜索票、新北市政
    府警察局板橋分局110年7月30日搜索扣押筆錄及扣押物品目
    錄表各1份附卷可稽。而證人甲○○遭警查獲後，其向被告所
    購得之上開白色透明結晶1 包（毛重0.27公克、驗餘淨重0.
    089公克），經送台灣尖端先進生技醫藥股份有限公司鑑定
    ，檢出甲基安非他命成分，此有證人甲○○之自願受搜索同意
    書、新北市政府警察局板橋分局110年3月5日14時15分搜索
    扣押筆錄及扣押物品目錄表、台灣尖端先進生技醫藥股份有
    限公司毒品原物鑑定實驗室110年4月9日毒品證物鑑定分析
    報告各1份在卷可憑。上開事實，均堪認定。
  ㈡又甲基安非他命本無一定公定價格，各次買賣價格，當亦各
    有差異，或隨供需雙方資力、關係深淺、需求數量、貨源充
    裕與否、販賣者對於資金需求程度，以及政府查緝態度，進
    而為各種不同風險評估，而為機動性調整。其價格標準，自
    非一成不變。且販賣者從各種「價差」或「量差」或「純度
    」謀取利潤方式，也有差異，然所圖利益之非法販賣行為目
    的，則屬相同，並無二致。被告與證人甲○○素不相識，係於
    110年3月4日晚間11時23分許初次互加為LINE好友開始聯繫
    ，可見被告與證人甲○○並非至親，衡諸常情，一般民眾普遍
    認知毒品非法交易，向為政府查禁森嚴且重罰不寬貸，倘非
    有利可圖，絕無平白甘冒被重判之風險；且觀以被告與證人
    甲○○(下稱證人)於上開對話中曾稱「證人：我比較不怕死，
    跟我說多少錢。被告：…2張我一毛也沒賺…那你說要給我多
    少，我是真的幫你跑到桃園去。證人：那現在到底要怎麼做
    ，兩張絕對有。」（他字卷第22頁反面）、「被告：聯絡到
    了…你說你要開房，是在哪裡?證人：板橋。被告：…但是我
    也順便用你的一下。證人：用什麼?被告：靠腰東西啦，還
    要說那麼明白嗎?證人：東西拿來是我們兩個一起用，我留
    差不多0.5回去而已…那你先去拿嗎?」(他字卷第24頁反面至
    第25頁反面)可知，被告係事先要求證人甲○○承諾於毒品交
    易後，免費提供些許毒品供其施用，顯然係從中賺取毒品量
    差牟利，被告於本院中亦坦承販賣犯行，足見被告販賣甲基
    安非他命確有營利意圖。
  ㈢綜上所述，被告前揭任意性自白核與事實相符，可以採信。
    本案事證明確，被告犯行堪以認定，應予依法論科。
三、論罪科刑
  ㈠核被告所為，係犯毒品危害防制條例第4條第2項之販賣第二
    級毒品罪。其因販賣而持有第二級毒品之低度行為，應為販
    賣之高度行為所吸收，不另論罪。
  ㈡按毒品危害防制條例第17條第2項規定，犯同條例第4條至第8
    條之罪於偵查及審判中均自白者，減輕其刑，係為鼓勵此類
    犯罪行為人自白、悔過，並期訴訟經濟、節約司法資源而設
    。其中所謂「自白」，係指被告或犯罪嫌疑人對自己之犯罪
    事實全部或主要部分為肯定供述之意。於毒品案件而言，販
    賣毒品與無償轉讓、合資購買、幫助他人施用毒品或與他人
    共同持有毒品，係分屬不同之犯罪事實，倘被告或犯罪嫌疑
    人供稱係為他人購買毒品，自難認已就販賣毒品之事實為自
    白，要無前揭減刑規定之適用。且行為人主觀上有無營利之
    意圖，乃販賣、轉讓毒品、為他人購買毒品而成立幫助施用
    毒品等犯罪之主要分際，亦為各該犯罪異其刑罰輕重之評價
    原因，屬販賣毒品犯罪之重要主觀構成要件事實，如被告或
    犯罪嫌疑人就販賣毒品犯罪之營利意圖未作供認，即難謂已
    就販賣毒品之犯行有所自白（最高法院109年度台上字第498
    6號判決要旨足資參照）。查被告於警詢、偵查中僅坦承施
    用及轉讓第二級毒品，而否認販賣第二級毒品犯行（同署11
    0年度偵字第27483號卷〈下稱偵字卷〉第8至9頁、第46頁），
    參酌前揭判決意旨，難認被告於偵查中曾經自白，自難依毒
    品危害防制條例第17條第2項規定減輕其刑。
  ㈢按犯罪之情狀顯可憫恕，認科以最低度刑仍嫌過重者，得酌
    量減輕其刑，刑法第59條定有明文。另同為販賣第二級毒品
    之人，其原因動機不一，犯罪情節未必盡同，或有大盤毒梟
    者，亦有中、小盤之分，甚或僅止於吸毒者友儕間為求互通
    有無之有償轉讓者亦有之，其販賣行為所造成危害社會之程
    度自屬有異，法律科處此類犯罪，所設販賣第二級毒品之法
    定最低本刑卻同為無期徒刑或10年以上有期徒刑，不可謂不
    重。於此情形，倘依其情狀處以有期徒刑，即足以懲儆，並
    可達防衛社會之目的者，自非不可依客觀之犯行與主觀之惡
    性二者加以考量其情狀，是否有可憫恕之處，適用刑法第59
    條之規定酌量減輕其刑，期使個案裁判之量刑，能斟酌至當
    ，符合比例原則。本院審酌被告所犯本案販賣第二級毒品甲
    基安非他命之對象僅1人，數量非鉅，獲利實屬甚微，因其
    犯罪而影響之社會層面非屬廣大，所侵害之法益亦屬有限，
    與一般大量走私進口或長期販賣毒品之「大盤」、「中盤」
    相較，其惡性及犯罪情節均屬輕微。而被告於偵查中未自販
    賣毒品犯行，其於本院審理中雖已知所坦承，倘論以最低法
    定刑10年以上有期徒刑，當屬法重情輕，在客觀上顯然足以
    引起一般人之同情，衡情尚有可憫恕之處，爰依刑法第59條
    規定減輕其刑。
　㈣爰以行為人之責任為基礎，審酌被告無視於國家杜絕毒品危
    害之禁令，為上揭販賣第二級毒品之犯行，有使他人對毒品
    形成生理成癮性及心理依賴性，戕害國民身心健康，對社會
    治安產生危害之虞，所為實屬不該；兼衡其犯罪之目的、動
    機、販賣毒品之數量、手段、情節，及被告自陳國中畢業、
    離婚、從事電梯維修、有扶養一名未成年子女之智識程度及
    家庭經濟狀況，暨其犯後終能坦承犯行，態度尚可等一切情
    狀，量處如主文所示之刑。
四、沒收
  ㈠扣案之白色OPPO廠牌行動電話1支（含門號0000000000號SIM 
    卡1張），係被告用以聯絡本案毒品交易之工具，業據被告
    於本院中坦承不諱(本院卷第111頁)，並有被告與證人間LIN
    E對話紀錄在卷可證，不問屬於犯罪行為人與否，應依毒品
    危害防制條例第19條第1項宣告沒收。
  ㈡在販賣第一、二級毒品之場合，如出售者業將毒品交付買方
    ，無論已否收得對價，既已易手，祇能在該買方犯罪之宣告
    刑項下，為沒收銷燬之諭知，尚無列為賣方犯罪從刑之餘地
    （最高法院100年度台上字第654號判決意旨參照）。被告販
    賣予證人甲○○之上開甲基安非他命1包（驗餘淨重0.089公克
    ），被告既已售出，而移轉由證人甲○○持有支配，依上開說
    明，應於證人甲○○所犯違反毒品危害防制條例案件中處理（
    現由臺北地方檢察署檢察官以110年度毒偵字第3014號為緩
    起訴處分），而不於本案中宣告沒收。但被告販賣第二級毒
    品所得之價金2000元，係其犯罪所得，雖未扣案，仍應依刑
    法第38條之1 第1 項前段宣告沒收，並於全部或一部不能沒
    收或不宜執行沒收時，依同條第3 項之規定，追徵其價額。
  ㈢另扣案之黑色OPPO廠牌行動電話1 支、吸食器1組，無證據證
    明屬違禁物或與被告本案販賣毒品犯行相關，爰均不於本案
    宣告沒收。
據上論斷，應依刑事訴訟法第299 條第1 項前段，毒品危害防制
條例第4 條第2 項、第19條第1項，刑法第11條、第59條、第38
條之1 第1 項前段、第3 項，判決如主文。
本案經檢察官丙○○偵查起訴，由檢察官陳漢章到庭執行職務。
中    華    民    國   111    年    6     月    30    日
                  刑事第十九庭  審判長法  官  許博然
　
                                      法  官  王國耀
　
                                      法  官  洪韻婷

如不服本判決，應於判決送達後20日內敘明上訴理由，向本院提
出上訴狀( 應附繕本) ，上訴於臺灣高等法院。其未敘述上訴理
由者，應於上訴期間屆滿後20日內向本院補提理由書「切勿逕送
上級法院」。

附錄本案論罪科刑法條全文：
毒品危害防制條例第4條
製造、運輸、販賣第一級毒品者，處死刑或無期徒刑；處無期徒
刑者，得併科新臺幣3千萬元以下罰金。
製造、運輸、販賣第二級毒品者，處無期徒刑或10年以上有期徒
刑，得併科新臺幣1千5百萬元以下罰金。
製造、運輸、販賣第三級毒品者，處7年以上有期徒刑，得併科
新臺幣1千萬元以下罰金。
製造、運輸、販賣第四級毒品者，處5年以上12年以下有期徒刑
，得併科新臺幣5百萬元以下罰金。
製造、運輸、販賣專供製造或施用毒品之器具者，處1年以上7年
以下有期徒刑，得併科新臺幣1百50萬元以下罰金。
前五項之未遂犯罰之。